【裁判字號】    99,抗,1308
【裁判日期】    991105
【裁判案由】    聲請具保停止羈押等
【裁判全文】
臺灣高等法院刑事裁定                  99年度抗字第1308號
抗  告  人
即  被  告  甲○○
上列被告因偽造文書等案件，不服臺灣桃園地方法院中華民國99
年10月12日所為之駁回具保停止羈押裁定（99年度聲字第3238號
），提起抗告，本院裁定如下：
    主  文
抗告駁回。
    理  由
一、本件原裁定意旨略以：抗告人即被告甲○○所犯刑法第 339
    條第1項之詐欺取財等罪，前於民國99年8月20日經法官訊問
    後，認有起訴書所載證據可稽，足認其犯罪嫌疑重大，又居
    於犯罪指揮角色，且有多次詐欺犯行，是有事實足認為有反
    覆實施同一犯罪之虞，有刑事訴訟法第101條之1第1項第7款
    之羈押事由，而有羈押之必要，爰予以羈押，並於當日執行
    在案。復且，參酌本案證人陳述及監聽譯文內容，現有之證
    據已足認被告成立犯罪之可能性甚大，要非其所辯犯罪嫌疑
    尚非重大云云；又本案被害件數多起，而被告前曾亦因相類
    案件經檢察官提起公訴，現經臺灣高等法院臺南分院以99年
    度重上更(一)字第63號案件審理中，雖此非得直接逕謂被告
    確實涉犯該案，抑或遽予認定本案犯罪事實有無，然仍得佐
    以為其本案有反覆實施詐欺同一犯罪之虞事實之證據，自無
    被告所指無反覆實施詐欺犯行情事。基此，原審斟酌上情，
    認命被告具保、責付或限制住居等侵害較小之手段，均不足
    以確保審判程序之順利進行，以為有效之預防再犯，亟難以
    他法代替羈押；況本案亦非屬最重本刑為3年以下有期徒刑
    、拘役或專科罰金之罪，且無懷胎5月以上或生產後2月未滿
    情形，亦查無現罹疾病，非保外治療顯難痊癒之事，均核無
    刑事訴訟法第114條各款所定不得駁回具保聲請停止羈押之
    情形，當無由認得以他法代替羈押，謂有法定停止羈押之事
    由存在，而認得以具保停止羈押之方式使原羈押原因消滅。
    是依上揭說明，被告原羈押原因仍存在，復核無刑事訴訟法
    第114條各款之情形，因認其羈押原因尚未消滅，並有羈押
    之必要性，無法以具保使之消滅，是被告聲請具保停止羈押
    ，為無理由，應予駁回。
二、抗告意旨略以：
  (一)細繹檢察官起訴書所列證據，得發現並無任何一同案被告供
    認被告曾參與本案詐欺犯行，且監聽譯文之內容僅係關於被
    告與友人之日常生活對話，不足證明被告確涉有本案詐欺等
    事實；至秘密證人甲１僅在燈光灰暗之酒店房間見過被告一
    次，在場人數眾多繁雜，其證詞之真實性有待質疑，亦與其
    他同案被告之供述明顯不符，是原裁定僅以檢察官起訴書所
    列上開監聽譯文及證人甲１證述，即認定被告犯罪嫌疑重大
    ，居於犯罪指揮角色云云，其裁定顯屬率斷。
  (二)被告雖曾涉及詐欺罪行，然該案發生在93年間，距今已逾 6
    年，且該案現仍由臺灣高等法院臺南分院審理當中，尚未確
    定，則被告是否犯有前揭詐欺罪行，實屬未定之事，尚難逕
    以推斷被告構成刑事訴訟法第101條之1所稱「有事實足認反
    覆實施同一犯罪之虞」之要件。
  (三)另被告於案發之初即遭檢察官聲請收押禁見，於近2 個月之
    羈押期間，檢察官在未積極傳喚被告說明案情及蒐集其他證
    據之情況下，即率行起訴，罔顧被告人權。且同案被告多經
    法院同意具保停止羈押在案，被告亦同意提出高額保證金以
    擔保後續審判之順利，實無繼續羈押之理由及必要，為此，
    提出抗告，請求撤銷原裁定等語。
三、經查：
  (一)按對被告執行之羈押，本質上係為使訴訟程序得以順利進行
    ，或為保全證據或為保全對被告刑罰執行之目的，而對被告
    所實施剝奪人身自由之強制處分。刑事被告經法官訊問後，
    認為犯罪嫌疑重大，有刑事訴訟法第101條、第101條之1 第
    1 項所列各款情形之一，非予羈押，顯難進行追訴、審判或
    執行者，得羈押之。又被告有無羈押之必要，法院得按照偵
    審程序進行程度，就具體個案情節予以斟酌決定，如就客觀
    情事觀察，法院為羈押被告之裁定，無明顯違反比例原則，
    即難謂有違法或不當可言。而所謂「犯罪嫌疑重大」，係指
    有具體事由，足以令人相信被告很有可能涉嫌其犯罪已足，
    並以自由證明為之，此與認定犯罪事實所憑證據，須達無合
    理懷疑程度者迥異。
  (二)原審法院以被告涉犯刑法第339條第1項之詐欺取財罪，犯罪
    嫌疑重大，衡諸被告居於犯罪指揮角色，且有多次詐欺犯行
    ，是有事實足認為有反覆實施同一犯罪之虞，又被告前曾因
    相類案件經檢察官提起公訴，現經臺灣高等法院臺南分院以
    99年度重上更 (一)字第63 號案件審理中，仍得佐以為其本
    案有反覆實施詐欺同一犯罪之虞事實之證據，因認羈押原因
    存在，並有羈押之必要，而裁定予以羈押，核無違法或不當
    之處。此項裁量參酌被告實施犯罪之手段及其他卷附證據資
    料及社會一般人之經驗法則加以判斷，自有羈押之正當原因
    及必要性，且不悖乎比例原則，自難認原裁定有何不當或違
    誤之處。至同案被告間涉案情節輕重及是否坦承犯行，犯罪
    事實已否明確，有無調查之必要等情狀，本即有別，法院本
    得依個別情狀，為是否准予具保停止羈押之不同處理，抗告
    意旨以其他之同案被告已獲交保，指摘原審對其羈押處分不
    當，並無理由。
  (三)綜上所述，原審依自由之證明所為之羈押處分，於法並無不
    合。抗告人以前揭情詞，執以指摘，為無理由，應予駁回。
據上論結，應依刑事訴訟法第412條，裁定如主文。
中    華    民    國    99    年    11    月    5     日
                  刑事第二十一庭審判長法  官  蔡聰明
                                      法  官  楊力進
                                      法  官  許永煌
以上正本證明與原本無異。
不得再抗告。
                                      書記官  林吟玲
中    華    民    國    99    年    11    月    8     日

司法院資訊處製作；財團法人民間司法改革基金會備份。
